【裁判字號】    98,簡上,1170
【裁判日期】    981230
【裁判案由】    詐欺
【裁判全文】
臺灣板橋地方法院刑事判決            98年度簡上字第1170號
即  被  告  甲○○
上列上訴人即被告因詐欺案件，不服本院中華民國98年8 月24日
97年度簡字第8893號第一審判決（聲請簡易判決處刑案號：97年
度偵字第27424 號），提起上訴，本院管轄之第二審合議庭判決
如下：
    主      文
上訴駁回。
    事實及理由
一、本案經本院審理結果，認第一審以被告甲○○所為係犯刑法
    第339條第1項之詐欺取財罪，並引用刑事訴訟法第449條第1
    項前段、第3項，刑法第28條、第41條第1項前段，刑法施行
    法第1 條之1 之規定，審酌被告意圖私利而參與詐欺集團之
    運作，造成被害人損失高達新台幣（下同）180 萬元，惡性
    非輕，惟其並無犯罪前科，素行非差，及犯後坦承部分犯行
    等一切情狀，判處被告有期徒刑4 月，如易科罰金，以新臺
    幣1000元折算1 日，其認事用法均無違誤，量刑至為妥適，
    應予維持，並引用如附件第一審判決書所記載之事實、證據
    及理由。至原審判決犯罪事實欄所載「使丙○○陷於錯誤，
    依指示於同日（即民國97年9 月5 日）13時許，於臺北市新
    湖國小公車站牌附近交付現金200 萬予自稱『李志奇』之真
    實姓名年籍不詳成年男子」一節，要屬贅載，應予刪除，附
    此敘明。
二、被告上訴意旨略以：我確實是因為應徵工作才會牽扯本案，
    我在面試時有問過自稱「帥哥」的男子為何是在麥當勞面試
    ，他回答說因為公司在裝潢，如果我認識該名害我的男子，
    我不會連他名字都叫不出來而只稱他為「帥哥」。「帥哥」
    當時一直叫我開聯邦銀行的帳戶，我跟他說我帳戶已經很多
    了，沒有再開的必要，並有把那些帳戶給他看，但帥哥還是
    要我開戶。97年9 月4 日我有把我聯邦銀行帳戶交給「帥哥
    」，但並不是給他使用。「帥哥」也有叫我去銀行領丙○○
    匯到我帳戶的180 萬元，這是「帥哥」通知我錄用後一起去
    的，我還是公司新人，不可能會知道公司業務往來情形，是
    「帥哥」跟我說公司裝潢需要資金，請我幫忙領一下，我才
    去領的，領完之後就交給「帥哥」；我不清楚為什麼公司要
    用我的帳戶，我之所以會去領錢是因為必須本人去領，「帥
    哥」當時沒有陪我進去，而是在門口等我，我當時沒懷疑為
    何「帥哥」不陪我進去，現在回想起來可能是因為他怕被銀
    行監視器照到才不進去；我事後覺得可疑，所以也有去新莊
    分局報案云云。惟查：
    (一)衡諸吾國社會交易常情，一般公司通常設有公司帳戶作為
      資金調度、款項收付使用，若運用公司帳戶以外之帳戶調
      度資金時，亦通常使用公司負責人或董監事之帳戶，鮮見
      使用員工私人帳戶之情狀。又被告所指之公司既有「帥哥
      」此種資深員工，該公司自可利用「帥哥」之帳戶為轉帳
      使用，又豈有利用被告此種新進員工之帳戶來轉帳之理。
      況且，本件轉入被告前揭聯邦銀行帳戶之款項高達180 萬
      元，誠屬鉅款，公司竟任由毫無信任關係之新進員工被告
      自行至銀行提款，僅由「帥哥」在銀行門口等待，如此要
      如何防止被告提款後另覓出口逃逸，或未為提款而逕將上
      揭款項匯入其他帳戶之風險？可見被告前開所辯殊不合理
      。再者，本件被告於行為時已逾不惑之年，復供稱其係應
      徵「會計工作」，是依被告之社會經驗，顯然對於社會上
      一般正常公司與金融機構之資金往來方式甚為熟稔，渠又
      何能如此易受「帥哥」之愚弄而為前開顯不合理之怪異行
      為？由此可知，本件被告必係與「帥哥」獲致共識而為本
      件犯行，原審論以詐欺取財之共同正犯，殊屬正確。
    (二)再者，證人即聯邦銀行中港分行櫃員江佳臻於警詢中證稱
      ：被告至聯邦銀行開戶及領取現款180 萬元時，均是單獨
      一人前來，且都是由我接洽，我當時有詢問被告與匯款人
      是否認識，被告回答我說她和匯款人是親戚等語，甚為明
      確（見97年度偵字第27424 號卷第12頁）。而本件被告固
      不否認當時伊係單獨一人至聯邦銀行中港分行臨櫃提領該
      筆180 萬元之款項，惟於本院審理時辯稱伊當時係向行員
      江佳臻表示伊並不認識匯款人，並指證人江佳臻證言不實
      云云。惟審諸證人江佳臻與被告係毫不相識之人，彼此間
      並無任何怨隙，衡情應無設詞誣陷被告之理；且近年來詐
      騙犯罪甚多，廣為媒體披載報導，早為社會大眾所週知，
      一般金融機構對於大筆、異常之資金往來均有諸多查核機
      制，是果若被告於本件提領180 萬元之款項時，向行員表
      明不認識匯款人，依吾國金融機構之交易常情，恐怕無法
      順利提領。是本件被告前揭所辯顯然不實，應以證人江佳
      臻證述內容較為可信。是以本件被告果若係受「帥哥」之
      託為提供帳戶為公司提領合法之款項，則將此事據實告以
      行員，並無不妥，又何必編造其與匯款人間為親戚關係之
      謊言欺騙銀行行員？由此益徵被告前開所辯顯與常理有悖
      ，均不足採信。
    (三)末查，被告雖又辯稱伊於察覺「帥哥」可疑後，有向新莊
      派出所報警等語，惟依證人即臺北縣警察局新莊分局督察
      組員警乙○○於本院審理時證稱：被告因被銀行行員告知
      帳戶為警示帳戶而前來派出所報案等語以觀，被告係於銀
      行帳戶已被通報為警示帳戶後，始報警處理，且亦未提供
      確實之證據或線索供警方追查。況且，被告於案發後有無
      報警之事實，與被告前揭犯罪事實成立與否並無直接關聯
      ，縱其確於事後向派出所報案，亦無解於被告本件罪責，
      均附此說明。
三、綜上所述，被告前揭所辯均與常情不符，要難採憑。其提起
    上訴，否認犯罪，指摘原審判決認事用法有誤云云，洵屬無
    據，應予駁回。至被告於本院審理中請求調查證人即被害人
    丙○○之帳戶，以證明被害人丙○○其所匯出之180 萬元款
    項係分成兩次提領匯出，而非只匯一次等情，經核前開證據
    調查之聲請與本件被告犯罪事實成立與否並不生任何影響，
    自無調查之必要，併此敘明。
據上論斷，應依刑事訴訟法第455 條之1 第1 項、第3 項、第36
8 條、第373 條，判決如主文。
本案經檢察官林常智到庭執行職務。
中    華    民    國    98    年    12    月    30    日
                  刑事第二十一庭  審判長法  官  陳信旗
                                        法  官  俞秀美
                                        法  官  許映鈞
以上正本證明與原本無異。
本件不得上訴。
                                        書記官  范煥堂
中    華    民    國    98    年    12    月    30    日
附錄本案所犯法條：
中華民國刑法第339條
意圖為自己或第三人不法之所有，以詐術使人將本人或第三人之
物交付者，處五年以下有期徒刑、拘役或科或併科一千元以下罰
金。
以前項方法得財產上不法之利益或使第三人得之者，亦同。
前二項之未遂犯罰之。
附件：（原審判決）
臺灣板橋地方法院刑事簡易判決          97年度簡字第8893號
聲  請  人  臺灣板橋地方法院檢察署檢察官
被      告  甲○○
上列被告因詐欺案件，經檢察官聲請以簡易判決處刑（97年度偵
字第27424號），本院判決如下：
    主  文
甲○○共同意圖為自己不法之所有，以詐術使人將本人之物交付
，處有期徒刑肆月，如易科罰金，以新臺幣壹仟元折算壹日。
    事實及理由
一、甲○○明知自稱「帥哥」之真實姓名年籍不詳成年男子係詐
    欺集團成員，竟與「帥哥」及其所屬之詐欺集團成員基於意
    圖為自己不法所有之犯意聯絡，先由「帥哥」陪同甲○○於
    民國97年9 月2 日，在臺北縣新莊市○○路308 號聯邦商業
    銀行中港簡易分行（下稱聯邦銀行）申請開設帳號00000000
    0000號帳戶，再於同年9 月4 日9 時許，在臺北縣新莊市○
    ○路232 號之麥當勞速食店內，由甲○○將上開帳戶存摺、
    提款卡及密碼交予「帥哥」測試是否可供匯款及提領，而提
    供該帳戶任由「帥哥」之詐欺集團成員作為犯罪取財收受款
    項之工具，並由甲○○擔任前往聯邦銀行領取詐騙贓款工作
    （俗稱「車手」），而參與該詐欺集團之運作。嗣上開詐欺
    集團成員於97年9 月5 日起，陸續撥打電話予丙○○佯為台
    新商業銀行人員、警官、檢察官身分，向丙○○指稱渠係詐
    欺集團成員，渠所有帳戶將遭凍結，須依指示將其帳戶內款
    項交付指定人士或匯入指定帳戶云云，致使丙○○陷於錯誤
    ，依指示於同日13時許，於臺北市新湖國小公車站牌附近交
    付現金新臺幣（下同）200 萬元予自稱「李志奇」之真實姓
    名年籍不詳成年男子，隨後於同日再至臺北市○○○路○ 段
    191 號郵局匯款180 萬元至甲○○上開聯邦銀行帳戶內，甲
    ○○於丙○○匯款後，旋於同日15時許，依「帥哥」之指示
    ，至臺北縣新莊市○○路308 號聯邦商業銀行中港簡易分行
    臨櫃提領該帳戶內之贓款180 萬元後交付予「帥哥」。嗣經
    丙○○發覺遭人詐騙後，報警處理而查知上情。案經臺北縣
    政府警察局新莊分局移送臺灣板橋地方法院檢察署檢察官偵
    查後聲請簡易判決處刑。
二、訊據被告甲○○固坦承有於前揭時地申辦聯邦商業銀行中港
    簡易分行帳戶，並將該帳戶供「帥哥」使用，及自上開帳戶
    提領180萬元後交付「帥哥」等事實，惟否認有何共同詐欺
    取財犯行，辯稱：伊看自由時報之人事廣告應徵會計人員，
    自稱「帥哥」之男子告訴伊必須申請設立聯邦銀行帳戶以供
    公司匯入薪水，伊於申請聯邦銀行帳戶後即交予「帥哥」測
    試，次日「帥哥」稱老闆正與丙○○商談土地交易，希望借
    伊帳戶供匯款，藉以逃避稅捐，並請伊至聯邦銀行臨櫃提領
    該筆款項，伊不疑有他，便至聯邦銀行提領該筆180萬元款
    項後交付「帥哥」，「帥哥」先後給付伊三天共3000元薪水
    ，之後，伊便接到警局通知伊涉嫌詐欺取財，伊即打電話向
    「帥哥」查詢為何如此，「帥哥」稱其會向老闆詢問後即不
    知所蹤，伊並沒有詐騙被害人丙○○云云。惟查：
(一)、被害人丙○○因遭詐騙集團以上開手法詐騙，於上開時地交
    付現金200 萬元予自稱「李志奇」之人，並將180 萬元匯入
    被告前揭聯邦銀行帳戶內，於匯入後，旋即為被告提領一空
    等情，已據證人即被害人丙○○於警詢證述甚明，並有郵局
    跨行匯款申請書、被告之聯邦商業銀行中港簡易分行存摺封
    面影本、存摺交易明細內容影本等資料附卷可稽，再參以被
    告供認有於前揭時地依「帥哥」指示申請開設上開聯邦銀行
    帳戶，並將之提供「帥哥」使用，且於被害人丙○○匯入
    180 萬元後，即親自臨櫃提領該筆180 萬元後交付「帥哥」
    等語，則被害人上開受詐騙之事實，自堪認定。
(二)、又任何人均可辦理金融帳戶存摺、提款卡使用，如無正當理
    由，實無取用他人存摺、提款卡、密碼使用之必要，而金融
    存摺、提款卡及密碼亦事關個人財產權益之保障，其專有性
    甚高，除非本人或與本人親密關係者，難認有何理由可自由
    流通使用該存摺、提款卡及密碼，一般人均有妥為保管及防
    止他人任意使用之認識，縱特殊情況偶需交付他人使用，亦
    必深入瞭解用途及合理性，始予提供，且該等專有物品如落
    入不明人士手中，而未加以闡明正常用途，極易被利用為與
    財產有關之犯罪工具，此為吾人依一般生活認知所易於體察
    之常識。本件被告於警詢中供承並不知「帥哥」之真實姓名
    年籍，亦不知「帥哥」所稱之公司名稱等情，竟率爾將個人
    金融帳戶提供給「帥哥」使用，有違常理殊甚。更何況依被
    告所辯：該帳戶本係供作薪資轉帳使用，嗣「帥哥」表示老
    闆欲借用戶頭匯款，以便逃漏稅捐云云，顯見被告已知該帳
    戶已非供原使用之目的，而係供非法使用，參以近年來電視
    或平面媒體上，常有詐騙集團利用金錢收購、租借等種種事
    由，蒐集他人所申請之人頭帳戶，用以掩飾、隱藏，供作受
    詐騙或恐嚇之被害人匯款之帳戶再提領使用，致使警方追索
    犯罪無著之報導，被告係心智思慮已成熟之成年人，此觀諸
    其自述係高商畢業，且於警詢及偵查中能清楚回答自明，是
    依其社會生活經驗及智識程度，對於將自己開設存款帳戶供
    不熟悉之人作為匯款之用，該帳戶將有可能被利用作為實行
    財產犯罪之工具一節，應有所預見及認識，被告卻猶將上開
    銀行帳戶供「帥哥」之人使用，並前往銀行提領被害人所匯
    入之款項，自難謂其對於「帥哥」之人及其所屬集團將之用
    於詐騙毫無所悉。
(三)、按刑法上之幫助犯，固以幫助他人犯罪之意思而參與犯罪構
    成要件以外之行為而成立，惟所謂以幫助他人犯罪之意思而
    參與者，指其參與之原因，僅在助成他人犯罪之實現，至所
    謂參與犯罪構成要件以外之行為者，則指其所參與者非直接
    構成某種犯罪事實之內容，而僅係助成其犯罪事實實現之行
    為而言，苟已參與構成某種犯罪事實之一部，即屬分擔實施
    犯罪之行為，雖僅以幫助他人犯罪之意思而參與，亦仍屬共
    同正犯，最高法院著有27年上字第1333號、30年上字第1781
    號等判例意旨，可資參照。再按所謂共同實施，並不以參與
    全部犯罪行為為必要，其分擔實施一部分行為者，仍屬共同
    正犯，最高法院亦著有95年度台上字第546 號判決意旨可參
    。本件被告於前揭時地提供其所有聯邦銀行帳戶供「帥哥」
    之人及其所屬詐騙集團時，既已有供他人利用作為實行財產
    犯罪工具之預見及認識，猶於事後進一步參與至金融機構提
    領詐欺犯罪所得贓款，而從事「車手」工作，縱未全程參與
    詐騙行為，但已確實實行詐欺取財之構成要件行為，是被告
    與「帥哥」及其所屬之詐欺集團成員間，在詐欺取財合同意
    思範圍內，有互相利用他人之行為，分擔實行，共同達成詐
    欺之目的。
(四)、綜上所述，被告所辯，並無足採。本件事證明確，被告犯行
    洵堪認定。
三、核被告所為，係犯刑法第339 條第1 項之詐欺取財罪。被告
    與「帥哥」及其所屬詐欺集團成員間，就上開詐欺取財犯行
    ，有犯意聯絡及行為分擔，為共同正犯。爰審酌被告意圖私
    利，而參與詐欺集團之運作，造成被害人損失高達180 萬元
    ，惡性非輕，惟念其並無犯罪前科，有臺灣高等法院被告前
    案紀錄表在卷可查，素行非差，及犯後坦承部分犯行等一切
    情狀，量處如主文所示之刑，並諭知易科罰金之折算標準。
四、依刑事訴訟法第449 條第1 項前段、第3 項，刑法第28條、
    第339 條第1 項、第41條第1 項前段，刑法施行法第1 條之
    1 ，逕以簡易判決處刑如主文。
五、如不服本判決，得自收受送達之日起10日內向本院提出上訴
    狀，上訴於本院第二審合議庭（須附繕本）。
中    華    民    國    98    年    8     月    24    日
                  刑事第二十二庭    法  官  徐  蘭  萍
以上正本證明與原本無異
                                    書記官  廖  美  紅
中    華    民    國    98    年    8     月    24    日
附錄本罪論罪科刑法條全文：
刑法第339條：
意圖為自己或第三人不法之所有，以詐術使人將本人或第三人之
物交付者，處5年以下有期徒刑、拘役或科或併科1千元以下罰金
。
以前項方法得財產上不法之利益或使第三人得之者，亦同。
前二項之未遂犯罰之。

司法院資訊處製作；財團法人民間司法改革基金會備份。
